臺灣臺北地方法院刑事裁定　
111年度聲字第801號
聲明異議人
即受 刑 人  黃琮棋




                    （現於法務部○○○○○○○○○○○執行中）
上列聲明異議人即受刑人因詐欺案件，對於臺灣臺北地方檢察署
檢察官之執行指揮命令（108年度執沒字第2523號），聲明異議
，本院裁定如下：
    主  文
聲明異議駁回。
    理  由
一、聲明異議意旨如附件刑事聲明異議狀所載。
二、受刑人或其法定代理人或配偶以檢察官執行之指揮為不當者
    ，得向諭知該裁判之法院聲明異議；法院應就疑義或異議之
    聲明裁定之，刑事訴訟法第484條、第486條定有明文。另保
    管金係指收容人攜帶、外界送入之金錢，及在機關內除勞作
    金以外之其他所得，在機關所設專戶中保管者，監獄及看守
    所收容人金錢與物品保管及管理辦法第2條第5款亦有明定。
    又受刑人作業所獲取之勞作金屬其額外收入，而保管金乃受
    刑人之親友贈與受刑人之財產，亦屬受刑人之財產，二者均
    得為檢察官執行沒收裁判而須追徵應沒收物價額時之強制執
    行標的（最高法院106年度台抗字第477號裁定意旨參照）。
三、經查：
　㈠聲明異議人即受刑人因犯詐欺案件，經本院以108年度簡字第
    653號判決處有期徒刑3月及沒收（包含沒收未扣案之犯罪所
    得新臺幣【下同】2萬7,000元沒收，於全部或一部不能沒收
    或不宜執行沒收時，追徵其價額），上開判決業於民國108
    年5月21日確定。臺北地檢署檢察官依上開判決諭知犯罪所
    得沒收、追徵部分，以111年4月27日北檢邦持108執沒2523
    字第1119035268號函，指揮受刑人所在之法務部○○○○○○○○○○
    ○，命於酌留受刑人每月所需金額3,000元後，將其保管金、
    勞作金匯入臺北地檢署等情，有上開判決、臺灣高等法院被
    告前案紀錄表、上開執行函文在卷可稽，並經本院調閱上開
    執行卷宗核閱屬實。　
　㈡觀諸檢察官前揭指揮執行沒收之函文內容，業已明白揭示監
    所依檢察官指揮執行沒收時，應就受刑人之保管金、勞作金
    ，酌留受刑人每月在監日常生活所需之金額後，將餘款匯入
    該署辦理，足見檢察官所為之上開執行指揮，已考量並酌留
    受刑人日常生活所需之金錢，無使其生活陷入困頓之虞，亦
    無違反公平合理，或未兼顧公共利益與人民權益維護，或逾
    達成執行目的所必要限度之情形。至受刑人雖主張上開追徵
    之「保管金」係其家人或朋友寄送於受刑人保管金帳戶內，
    維繫受刑人生活所需，實質上並非受刑人所有，亦非所得，
    執行標的物應限縮於受刑人每月勞作所得之「勞作金」帳戶
    ，以免行政權過於擴張云云，然依前開說明，受刑人之親屬
    送入監所之「保管金」，實乃親屬對受刑人之贈與，贈與後
    自屬受刑人之財產、所得，而得作為檢察官執行沒收裁判、
    追徵應沒收物價額時之強制執行標的，與第三人之財產並無
    關涉，受刑人以此指摘檢察官執行指揮不當，即非有據。
四、綜上所述，本件檢察官依法執行沒收追徵，經核並無執行指
    揮不當之情事。聲明異議人即受刑人指摘檢察官扣繳其保管
    金之執行指揮不當，並無理由，應予駁回。
據上論斷，應依刑事訴訟法第486條，裁定如主文。　
中　　華　　民　　國　　111 　年　　5 　　月　　17　　日
　　　　　　　　　刑事第四庭     法　官　許芳瑜
以上正本證明與原本無異。
如不服本裁定，應於裁定送達後5日內向本院提出抗告狀。因疫
情而遲誤不變期間，得向法院聲請回復原狀。
　　                 　　　　　  書記官  呂欣穎
中　　華　　民　　國　　111 　年　　5 　　月　　17　　日